臺灣臺北地方法院民事判決　　　　　　　　　　　　九十二年度簡上字第五八二號
　　上　訴　人　福昌建設股份有限公司
　　法定代理人　乙○○
　　訴訟代理人　賴振宗律師
　　被　上訴人　所羅門股份有限公司
　　法定代理人　丙○○
　　訴訟代理人　甲○○
當事人間請求損害賠償事件，上訴人對於中華民國九十二年七月三十日本院臺北簡易
庭九十年度北簡字第六０五七號第一審判決提起上訴，本院於九十三年二月五日辯論
終結，判決如左：
    主  文
上訴駁回。
第二審訴訟費用由上訴人負擔。
    事  實
甲、上訴人方面：
壹、聲明：
一、原判決廢棄。
二、被上訴人應給付上訴人新臺幣（下同）四十萬六千三百五十二元及自起訴狀繕本
    五計算之利息。
貳、陳述：除與原審判決書所載者相同茲予引用外，補稱：
一、按衛浴設備為日常生活用品，其安裝及使用，甚為簡易，此為一般所周知之事實
    ，而本件系爭貨品竟發生上百件不正常之龜裂，且迄今陸續發生中，依上開事實
    可知係被上訴人所羅門股份有限公司初次交付或經補正後交付之系爭貨品本身瑕
    疵所致，依民事訴訟法第二百七十八條、第二百八十二條規定，上訴人福昌建設
    股份有限公司實毋庸對此舉證；又如原審認此為本件主要依據，即應依民事訴訟
    法第一百九十九條規定行使闡明權，令上訴人就此舉證，將龜裂之系爭貨品送請
    專門機關鑑定即知，是原審就此認定顯有未洽。
二、上訴人確於被上訴人提供備品後陸續發生之瑕疵通知被上訴人，蓋當時上訴人公
    司總經理陳伯儀坐鎮於該工地，對瑕疵發生均即時通知被上訴人，是有訊問陳伯
    儀之必要。
三、又原審誤認被上訴人僅為代理商，而非製造商，其實被上訴人為商品製造人，蓋
    其於系爭貨品上附加其公司標章「ＳＯＬＯＭＯＮ」，且其對上訴人稱係進口商
    品，依民法第一百九十一條之一規定，被上訴人為該規定所定義之商品製造人，
    而非代理商，其對系爭貨品之品質應有相當之了解，故有自始不告知瑕疵之故意
    甚顯，原審對此認定顯有違誤。
四、就上訴人於上訴理由狀內所聲明之新攻防方法，釋明具有民事訴訟法第四百四十
    七條第一項但書各款之正當原因如左：
  (一)關於聲請鑑定已交付之系爭貨品部分：
　  原審就上訴人於原審主張被上訴人已交付之系爭貨品發生上百件不正常之龜裂，
    且迄今陸續發生中，係因本身瑕疵所致之「事實攻防方法」，於原判決理由以「
    不得單純僅以被告交付備品之行為，即認被告承認上開業經補正之瑕疵品外，所
    交付之其餘標的物亦有瑕疵，原告仍應證明所稱瑕疵損害，確屬被告初次交付或
    經補正後再次交付之買賣標的物本身瑕疵所致」論斷上訴人應舉證，並以「龜裂
    故障狀況，究為系爭買賣標的物本身瑕疵，或安裝過程中施工不當，或使用者使
    用不當所致，尚有疑義」，既有「疑義」，即屬上訴人於原審主張之「事實攻防
    方法」有不明瞭、不完足，原審應依民事訴訟法第一百九十九條規定行使闡明權
    ，乃原審未為之，而此舉證不難，將龜裂之衛浴設備送請專門機關鑑定即知，且
    上訴人上訴理由聲請鑑定事項，亦屬上訴人在原審已提出攻防「事實」之補充，
    是上訴人本項請求，符合民事訴訟法第四百四十七條第一項第一款、第三款規定
    ，上訴人並以原判決上揭理由為釋明資料。
  (二)關於聲請訊問證人陳伯儀部分：
　  原審就上訴人於原審主張並舉證已盡檢查通知義務之「事實、法律及證據攻防方
    法」，於原判決理由中以「原告所舉證據尚不足證明已盡兩造契約約定之檢查通
    知義務，應視為承認所受領之物，被告亦已無保固責任可言。」為論斷；惟查有
    關上訴人瑕疵通知事項均於工地行之，除於原審所舉證人王麗珠外，當時上訴人
    公司總經理陳伯儀坐鎮於該工地，對瑕疵發生均即時指示或親自通知被上訴人南
    部經理賴人鳳，是聲請詢問證人陳伯儀並與賴人鳳對質，即可證明上訴人已盡檢
    查通知義務。而此項聲請係上訴人已於原審主張之上揭攻防方法之補強，符合民
    事訴訟法第四百四十七條第一項第三款規定，上訴人並以原判決上揭理由為釋明
    資料。
  (三)關於主張被上訴人為製造商而非代理商部分：
  　原審就上訴人於原審主張被上訴人有自始故意不告知瑕疵之「事實、法律及證據
    攻防方法」，於原判決理由中以「被告僅係代理商而非製造商」為基礎論斷被上
    訴人無「自始故意不告知瑕疵」；惟查有關此，於原審審理中，上訴人曾爭執「
    被告告訴我是美國的產品，後來查證是鶯歌的庫存品。」而被上訴人答辯「我們
    沒有告訴他是美國的產品，契約第一條也訂明規格廠牌。」（原審卷九十年六月
    七日言詞辯論筆錄第二頁），被上訴人既否認代理美國產品，主張契約訂明規格
    廠牌，而稽諸本件兩造買賣契約書首頁、訂貨明細表暨所附產品型錄，均標明廠
    牌為「ＳＯＬＯＭＯＮ」，已交付之系爭貨品亦同，即被上訴人產製之標章，亦
    即表明其係製造商而非代理商，再參諸民法第一百九十一條之一規定，亦顯其係
    商品製造人，原審未加調查、審認，亦未說明理由及證據，即認被上訴人為代理
    商，並以此為基礎，對上訴人上揭攻防方法為論斷，顯有違背法令，更而上訴人
    本項主張係於原審已提出上揭攻防方法之補充，符合民事訴訟法第四百四十七條
    第一款、第三款規定，上訴人並以上揭原判決理由、原審言詞辯論筆錄及兩造買
    賣契約書首頁、訂貨明細表、及產品型錄等為釋明資料。
參、證據：除援用原審之立證方法外，並聲請鑑定已交付之系爭貨品及聲請訊問證人
    陳伯儀。
乙、被上訴人方面：
壹、聲明：上訴駁回。
貳、陳述：除與原審判決書所載者相同茲予引用外，補稱：
一、關於上訴人聲請鑑定已交付之系爭貨品部分：
    被上訴人主張本件上訴人有關鑑定已交付之系爭貨品之聲請，本院應予裁定駁回
    ，理由如下：
  (一)查系爭貨品交付上訴人，迄今已歷時七年有餘，在這七年當中，系爭貨品乃完全
    交由上訴人保管，或早由上訴人交付其客戶安裝後使用中，合先敘明。因此，即
    便是依上訴人之請求將系爭貨品送交鑑定機關進行鑑定，亦難釐清系爭貨品之瑕
    疵責任究竟為其固有瑕疵、或因上訴人保管、按裝不當亦或是使用者使用不當所
    致，則鑑定結果亦將因系爭貨品交付時間已久遠、保存狀況不明等因素而失其客
    觀性。
  (二)再者，兩造間買賣契約第七條保固條款既已規定，系爭貨品之保固期間為自交貨
    日起一年內．．．，且應由買方（即上訴人）「書面」通知賣方（即被上訴人）
    瑕疵之情事，始由賣方依約負保固責任。惟查，本件上訴人乃至八十八年五月二
    十一日始以存證信函書面通知被上訴人，並主張系爭貨品存有瑕疵，核其通知之
    時間點早已逾一年保固期。準此，縱鑑定機關鑑定結果確能釐清系爭貨品之瑕疵
    責任歸屬，然被上訴人之瑕疵擔保責任亦已罹於時效消滅而免除，鑑定結果為何
    對本件亦無拘束力。
二、關於上訴人聲請訊問證人陳伯儀部分：
    被上訴人主張本件上訴人有關訊問證人陳伯儀之聲請，本院應予裁定駁回，理由
    如下：
  (一)上訴人之所以聲請訊問證人陳伯儀，無非是要陳員與曾任職於被上訴人公司之員
    工賴人鳳（於八十七年十二月自被上訴人公司離職）進行對質，藉此說明上訴人
    除在八十八年五月二十一日寄發存證信函外，亦多次透過其員工向被上訴人通知
    系爭貨品之瑕疵情形，俾證明上訴人已盡檢查瑕疵通知義務。既然上訴人認為陳
    員之出庭做證有利於上訴人，且對釐清本件案情有重大助益，試問上訴人為何在
    原審獨獨聲請由其員工王麗珠出庭應訊而卻錯漏對陳員之聲請？此點非常不符常
    理！
  (二)又證人賴人鳳已於原審證言：「在張家源做修補後，就沒有跟福昌（上訴人）接
    觸，也沒有收到反應有瑕疵之通知．．．亦沒有聽到同事有收到瑕疵之通知」。
    由賴人鳳前開證言可得知，其並未收到任何自上訴人公司（泛指上訴人公司及其
    所屬員工）所為之瑕疵通知甚明。既是如此，又何須再次傳訊賴人鳳與陳伯儀對
    質？此聲請傳喚證人對質之聲請對「上訴人是否已盡檢查瑕疵通知義務」乙節之
    釐清顯已無任何實質意義！
三、關於上訴人主張被上訴人為製造商而非代理商，全為謬誤，理由如下：
  (一)系爭貨品乃被上訴人所代理銷售美商AMERICAN STANDARD INC.之衛浴產品，則被
    上訴人就系爭貨品當居於代理商地位，而非製造商甚明。
  (二)以上情節，可由被上訴人於
    之年報中，關於自製產品及代理產品之分述----在自製產品項目內並無「衛浴設
    備」產品，而代理產品項目內始有「衛浴設備」產品等語，及「重要契約之締結
    」，關於被上訴人自
    STANDARD INC.衛浴產品之記載可資為證。
  (三)按上訴人之所以主張被上訴人為製造商非代理商，無非是認為因系爭貨品上標有
    被上訴人之標章，而依民法第一百九十一條之一之規定（或法理？）認定之。惟
    查，該法條為八十八年四月二十一日增訂，究竟能否溯及適用（或比附援引？）
    於八十四至八十六年間所發生之本件交易？尚有疑義！上訴人之主張顯於法無據
    。
  (四)復查，上訴人於九十二年十二月十一日準備程序庭訊中稱，其引用民法第一百九
    十一條之一規定，主張被上訴人係製造商之用意，乃為「如此可證明被上訴人『
    有參予製程』，藉此可認定被上訴人係『自始故意不告知產品瑕疵』」，上訴人
    試圖規避其依民法第三百五十六條應負之買受人檢查通知義務（民法第三百五十
    七條）甚明。惟退萬步言，即便本院認定，系爭貨品因標有被上訴人之標章而得
    以「援引」民法第一百九十一條之一之法理將被上訴人視為「商品製造人」，此
    亦為對被上訴人就系爭貨品應負之「商品責任上之認定」，非謂被上訴人即有「
    參予製程」之行為，此不可不察。又上訴人既主張被上訴人有參予製程之行為，
    上訴人依法應負舉證責任。
參、證據：除援用原審之立證方法外，補提被上訴人公司
    影本）一份為證。
    理  由
一、上訴人起訴主張兩造於八十四年間簽訂買賣契約書（下稱系爭買賣），由上訴人
    向被上訴人購買馬桶、臉盆腳柱、混合面盆龍頭、混合蓮蓬頭、混合廚房龍頭、
    進口塘瓷浴缸、鏡組四件式等衛浴設備（下稱系爭買賣標的物），供上訴人就位
    於臺南縣仁德鄉○○段第四十地號土地上所興建「福昌皇地」工程之九十九戶房
    屋使用，簽約當時被上訴人即向上訴人保證系爭買賣標的物之品質，被上訴人自
    八十四年九月八日開始分批交貨，迄八十五年間交貨完畢，惟於交貨之初尚未安
    裝前，即發現被上訴人送來之貨品有品質瑕疵龜裂破損狀況，安裝後更陸續發現
    品質瑕疵之龜裂破損，上訴人隨即通知被上訴人，被上訴人始派員更換，並留新
    品予上訴人備用，詎自八十五年六月十三日上訴人付清全部貨款後，對於陸續仍
    發生之品質瑕疵龜裂狀況，被上訴人經上訴人通知後均藉詞推拒應負之瑕疵擔保
    責任，於被上訴人承辦之職員張家源離職後更置之不理，上訴人為顧及公司信譽
    ，祇得另行鳩工更換，總計自八十五年六月二十五日起至八十九年十一月八日止
    ，上訴人陸續更換瑕疵品而受有支出材料費及工資共計四十萬六千三百五十二元
    之損害，本件被上訴人自始即故意不告知瑕疵，依民法第三百五十七條、第三百
    六十六條規定，上訴人不受檢查通知義務及保固特約之限制，是爰依物之瑕疵擔
    保責任之規定，請求被上訴人為不履行之損害賠償等語。被上訴人則以其並無違
    反契約保證品質或故意不告知瑕疵情事，其於八十五年間系爭貨物交貨完畢後，
    經上訴人通知始知買賣標的物發生瑕疵，於通知後已將瑕疵品補正換回，且另交
    付完好新貨予上訴人備用，以便如有再發現龜裂時由上訴人自行更換，而補正之
    貨當時亦經上訴人驗收無誤，其從無推諉之意，又被上訴人居於代理商地位，將
    系爭貨品出售予上訴人，未曾以製造商地位參與貨品製程，且係以原封包裝交予
    上訴人，根本無從得知標的物存有瑕疵、或即將出現瑕疵，其絕無可能如上訴人
    所言有自始即故意不告知瑕疵情形；其就買賣標的物完成補正後，上訴人所謂依
    然陸續發生之瑕疵，究竟為標的物本身之瑕疵，或上訴人施工不當、或使用者使
    用不當所致，仍有疑義，且兩造另以系爭買賣契約第七條保固條款規定，保固期
    限應於交貨日起一年內，限於因製造過程或材料上之瑕疵，並由買方以書面通知
    賣方，此保固條款乃契約雙方議定，而系爭買賣係分批交貨，雖因部分產品有瑕
    疵而由其派職員張家源至上訴人處補正，惟迄至八十八年五月二十一日接獲上訴
    人存證信函期間，其未再接獲上訴人任何買賣標的物有瑕疵需更換補正之通知，
    上訴人未盡其通知義務，並已超過其保固責任期間，上訴人請求損害賠償，並無
    理由等語資為抗辯。
二、查上訴人於八十四年間，與被上訴人簽立買賣契約購買系爭買賣標的物，供上訴
    人位於臺南縣仁德鄉興建房屋工地使用，契約第七條第一項約定：「買方所購買
    貨品自交貨日起因正常使用所致之故障，由賣方依本契約規定保固壹年。」；被
    上訴人自八十四年九月八日開始分批交貨，迄八十五年間交貨完畢。但經上訴人
    發現系爭買賣標的物發生瑕疵而通知被上訴人，被上訴人於通知後以新品將瑕疵
    品換回，另交付新貨二十套與上訴人備用等情，業據上訴人提出買賣契約書、訂
    貨明細單為證（原審卷第八頁至第十四頁參照），為兩造所不爭執，均堪信為真
    正。是以本件所需審究者厥為：(一)上訴人能否證明被上訴人確有故意不告知系爭
    買賣標的物瑕疵之情事，而不受檢查通知義務及保固特約之限制？(二)上訴人是否
    曾就被上訴人提供新品後陸續發現之瑕疵，於兩造買賣契約書第七條所定一年保
    固期間內，通知被上訴人。
三、上訴人雖認為被上訴人以產品目錄故意炫其產品完美無瑕之品質，產品型錄上並
    以英文「ＱＵＡＬＩＴＹ」為品質保證，且被上訴人於系爭買賣標的上附加公司
    標章，且對上訴人稱係進口商品，依民法第一百九十一條之一，可知其為商品製
    造人，對於系爭買賣標的物就應該有相當之瞭解，所以有不告知瑕疵之問題。惟
    查，所謂出賣人故意不告知瑕疵，係指物交付時，買受人不知瑕疵，出賣人明知
    瑕疵仍不為告知。是以判斷民法第三百五十七條之要件時，當以買賣標的物交付
    時，買受人不知其上存有瑕疵，而出賣人明知此節，卻不予告知為準。製作精美
    產品型錄，宣揚自己貨品優良，吸引消費者購買，本為一般普遍正常之交易型態
    ，是否能認為即屬於被上訴人對於其貨品品質所為之保證，已有疑義，何況被上
    訴人廣告其貨品優良與被上訴人於交付系爭買賣標的物時，主觀上是否知悉其上
    存有瑕疵亦不相關。次查，「商品輸入業者，應與商品製造人負同一之責任。」
    固為民法第一百九十一條之一第四項所明定，但該條文係八十八年四月二十一日
    增定，自八十九年五月五日施行，依民法債編施行法第一條不能溯及適用於兩造
    契約，況且該項條文乃規定商品輸入業者所負責任應比照商品製造人，上訴人主
    張被上訴人自稱進口商品，「即是」商品製造人，顯有誤會。且縱被上訴人為製
    作商品之人，仍不代表其於交付買賣標的物時，主觀上詳知哪些標的物存有瑕疵
    ，上訴人所稱，被上訴人若為商品製造人，對於系爭買賣標的物就應該有相當之
    瞭解，所以有不告知瑕疵之問題等語，尚乏邏輯上之必然。綜上，上訴人不能證
    明「被上訴人故意不告知瑕疵」此一有利於己之事實，其所言不能採信。
四、查兩造系爭買賣契約第七條第一項約定：「買方所購買貨品自交貨日起因正常使
    用所致之故障，由賣方依本契約規定保固壹年。」，而系爭買賣標的物迄八十五
    年間交貨完畢，為兩造所不爭執，依上開約定，被上訴人保固期間至遲於八十六
    年底屆滿，然上訴人除於被上訴人交貨之初，因發現部分所受領貨品有瑕疵，而
    通知被上訴人，經被上訴人派員更換，並留新品予上訴人備用外，對於其餘所受
    領之貨物並未於保固期限內通知被上訴人更換，此業據證人即被上訴人當時南部
    經理賴人鳳、高雄分公司業務吳建成於原審結證明確，固然證人即上訴人員工王
    麗珠亦於原審證稱曾於八十六年至八十八年陸續打電話通知被上訴人受領之貨物
    有瑕疵，但原審就上開證人證詞證明力如何，為何認定上訴人所主張已於保固期
    間內盡檢查通知義務為不可採，俱已論述綦詳，且核無違誤，上訴人復就此點爭
    執，難認有據，而上訴人不能證明被上訴人有故意不告知瑕疵之情事已如前述，
    自應受兩造關於保固期間約定之限制，本件保固期間至遲於八十六年底屆滿，上
    訴人迄九十年四月二十日方具狀起訴顯已逾保固期間。至於上訴人聲請訊問證人
    即上訴人當時之總經理陳伯儀與證人賴人鳳對質，待證事項為：「陳伯儀當時坐
    鎮於該工地，對於瑕疵發生均即時指示王麗珠或親自通知被上訴人被上訴人南部
    經理賴人鳳」，然查，上訴人迄第二審始行聲請訊問原審所未主張之新證人，且
    上訴人於原審已具狀自承：「原告公司發見瑕疵情況，均由原告公司南部職員王
    麗珠通知被告．．．。」、「原告對陸續發生之瑕疵均由證人王麗珠通知被告．
    ．．」（原審卷第八二頁、一○四頁參照），更足認無訊問之必要，上訴人此一
      證據調查之聲請，應依民事訴訟法第四百四十七條第一項前段予以駁回。
五、至於上訴人聲請將發現龜裂之系爭買賣標的物送請鑑定，以釐清是否係買賣標的
    物本身具有瑕疵所致等語，因上訴人依據法律規定與契約約定之物的瑕疵擔保請
    求權均已罹於時效，無論鑑定結果如何，亦不能使上訴人受有利之判斷，故此為
    不必要證據，且無從動搖本院認定之結果，爰不予調查。
六、綜上所述，本件上訴人主張為不足採，被上訴人抗辯為可採信。是以上訴人依物
    之瑕疵擔保請求權，請求被上訴人應給付上訴人四十萬六千三百五十二元及自九
    十年四月二十八日起至清償日止，按年息百分之五計算之利息，為無理由，不應
    准許；其假執行之聲請亦失所附麗，應併予駁回。原審為上訴人敗訴之判決，及
    駁回其假執行之聲請，並無不合；上訴意旨指摘原判決不當，求予廢棄改判，為
    無理由，應予駁回。
七、兩造其餘攻擊防禦方法，核與判決之結果無影響，爰不逐一論駁，併此敘明。
八、據上論結，本件上訴為無理由，依民事訴訟法第四百三十六條之一第三項、第四
    百四十九條第一項、第七十八條，判決如主文。
中　　　華　　　民　　　國　　九十三　　年　　 二 　　月　　　十九　　　日
                                民事第六庭審判長法  官    林惠瑜
                                                法  官    李媛媛
                                                法  官    姚念慈
右為正本係照原本作成。
本件不得上訴。
中　　　華　　　民　　　國　　九十三　　年　　 二 　　月　　　十九　　　日
                                                書記官    朱俶伶
